臺灣高等法院臺南分院刑事判決　　　　九十三年度重上更(一)字第四三一號　慎股
　　　上　訴　人
　　　即　被　告　乙　○　○
　　　指定辯護人　本院公設辯護人　丙　○　○
　　　上　訴　人
　　　即　被　告　甲　○　○
　　　選任辯護人　洪　千　琪
右上訴人因違反毒品危害防制條例案件，不服臺灣臺南地方法院八十九年度訴緝字第
三七號，中華民國九十年二月十四日第一審判決（起訴案號：臺灣臺南地方法院檢察
署八十八年度偵字第一○二一九號），提起上訴，經判決後，由最高法院發回更審，
本院判決如左：
      主  文
原判決關於乙○○、甲○○部分均撤銷。
乙○○共同連續販賣第一級毒品，累犯，處有期徒刑拾貳年。販賣毒品所得新台幣壹
萬元沒收，如全部或一部不能沒收時，以其財產抵償之。扣案電話號碼000000
0000號行動電話一具，沒收。扣案之海洛因參包（淨重玖點壹伍公克），沒收銷
燬之。
甲○○共同連續販賣第一級毒品，累犯，處有期徒刑拾年。共同販賣毒品所得新台幣
貳仟元沒收，如全部或一部不能沒收時，以其財產抵償之。扣案電話號碼00000
00000號行動電話一具，沒收。扣案之海洛因參包（合計淨重玖點壹伍公克），
沒收銷燬之。
      事  實
一、乙○○曾於民國八十六年間，因違反麻醉藥品管理條例案件，經臺灣高雄地方法
    院判處有期徒刑四月確定，於八十六年十月二十三日執行完畢；甲○○曾於八十
    六年間因違反麻醉藥品管理條例案件，經臺灣嘉義地方法院判處有期徒刑四月確
    定，於八十六年十月八日執行完畢，詎均仍不知悔改，乙○○竟基於意圖營利及
    概括犯意，自八十八年六月某日起至同年八月上旬止，以0000000000
    號行動電話作為聯絡工具，在高雄縣市內不詳地點，連續五次販賣第一級毒品海
    洛因予陳美惠，每次一小包（重量不詳），售價新台幣（下同）二千元。
二、甲○○與陳美惠（陳美惠於警訊及偵查中均冒用其姐「陳美秀」之名應訊，致起
    訴書誤載為「陳美秀」，業經本院前審判處有期徒刑八年六月確定）為男女朋友
    ，二人共同基於意圖營利及概括犯意，先於八十八年八月十日夜間十一時許，以
    0000000000號行動電話作為聯絡工具，在臺南市○○路周氏蝦捲餐廳
    前，販賣第一級毒品海洛因予陳東政（施用部分另案偵辦），重約○˙二公克，
    售價二千元。後陳東政為配合警方查緝販賣毒品者，乃於八十八年八月十六日凌
    晨二時五十分許，向甲○○、陳美惠佯稱欲購買海洛因半兩，因甲○○、陳美惠
    身上無如此數量之海洛因，二人乃基於與乙○○共同販賣毒品之犯意聯絡，及承
    上開概括犯意，於同日凌晨三時許，聯絡乙○○有買主陳東政欲向其購買海洛因
    ，四人約定好交易之海洛因重量為二錢半、每錢售價二萬四千元，合計共六萬元
    及交易之時間、地點後，由甲○○駕駛車牌號碼ＺＤ─六七七號營業小客車後載
    陳美惠，於當日凌晨三時五十分許，至臺南市○○路○段東帝士百貨公司前搭載
    陳東政前往約定交易地點，並於同日凌晨四時十五分許，至約定地點臺南縣永康
    市○○路四一二號前等候，乙○○則承上揭意圖營利之概括犯意及與甲○○、陳
    美惠共同販賣之犯意聯絡，駕駛車牌號碼ＹＷ─六五三三號自小客車，攜帶海洛
    因前往上開地點會合，乙○○將海洛因交予陳美惠後，陳美惠返回甲○○車內欲
    將海洛因交付予陳東政，惟尚未交付之際即為埋伏之員警當場查獲而未遂，陳美
    惠立即將一小包海洛因丟出車外，警方嗣於甲○○之車旁地上扣得陳美惠丟出車
    外之海洛因一小包，並在甲○○之前開計程車後車廂上扣得海洛因一小包（送驗
    時二包海洛因合計淨重八˙八公克），乙○○見狀駕車逃逸，嗣為員警追緝，在
    臺南縣永康市五王國小前將其攔截逮捕，並於乙○○之皮包內扣得海洛因一小包
    （淨重○˙三五公克），另扣得0000000000號及000000000
    0號行動電話二具。
二、案經臺南市警察局第二分局移送臺灣臺南地方法院檢察署檢察官偵查起訴。
      理  由
一、上訴人即被告乙○○固坦承0000000000號行動電話為其所有，另上訴
    人即被告甲○○固坦承0000000000號行動電話為其所有，二人與另已
    確定之共同被告陳美惠均坦承於八十八年八月十六日凌晨三時許陳東政有與甲○
    ○、陳美惠電話聯絡後，由甲○○駕駛車牌號碼ＺＤ─六七七號營業小客車後載
    陳美惠，於當日凌晨三時五十分許，至台南市○○路○段東帝士百貨公司前搭載
    陳東政前往約定交易地點，並於同日凌晨四時十五分許，至約定地點台南縣永康
    市○○路四一二號前等候，乙○○則駕駛車牌號碼ＹＷ─六五三三號自小客車前
    往上開地點會合，陳美惠自乙○○處取得乙○○欲販賣之海洛因，埋伏之員警上
    前欲查獲時，陳美惠立即將一小包海洛因丟出車外，及乙○○見狀駕車逃逸，嗣
    為員警追緝，在台南縣永康市五王國小前駕車撞上牆壁，為警將其攔截逮捕，並
    於乙○○之皮包內扣得海洛因一小包等情不諱，惟均矢口否認有右揭販賣犯行，
    被告乙○○辯稱：我在警局被刑求，才承認販毒，警訊筆錄事先已作好，錄音時
    我係依警方已作成之筆錄唸，我並無販賣毒品，我係與甲○○、陳美惠一起向我
    之上線「洪仔」合買來吸食云云，被告甲○○則辯稱：我於警訊中遭刑求，警方
    以塑膠棒打我兩個腳底，總共打七、八下，且照警員已作成之筆錄唸，我與陳美
    惠係與陳東政、乙○○合買毒品。因為陳東政打電話給我，說他脊椎會痛，要吸
    毒品，問我們要不要合買，我捫才找乙○○一起向他的上線合買云云。
二、經查：
  (一)被告乙○○於警訊中對於其連續販賣海洛因予共同被告陳美惠五、六次，每次約
    一千元至一萬元不等之犯行，供承不諱（見警卷第八頁正面），而共同被告陳美
    惠於警訊中亦供稱：「我是以打行動電話0000000000號找乙○○購買
    毒品海洛因，共向他購買六、七次，每次一小包，價錢二千元購得」等語（見警
    卷第四頁正面），應堪認定渠等二人間確有販賣第一級毒品海洛因之情事無疑。
    然：(1)渠等二人就販賣次數及價格部分而為歧異之供述，則應屬渠等二人間販賣
    次數太多，而且因事已過一段時間致各人記憶不清晰所致，是應採以最有利被告
    乙○○方式為認定，即渠等二人販賣海洛因之次數宜認為五次，另海洛因之售價
    昂貴，常見者為一小包賣二千元，是宜認每次販賣價格為二千元；(2)渠等二人就
    彼此間交易海洛因之起訖時間部分，雖均未有所供述，惟由共同被告陳美惠於警
    訊中自承其自八十八年六月間開始吸食海洛因（見警卷第四頁正面），又衡諸被
    告乙○○嗣於八十八年八月十六日經警逮捕，應可合理推斷被告乙○○販賣海洛
    因予共同被告陳美惠之時間，係自八十八年六月某日起至同年八月上旬止，附此
    敘明。至共同被告陳美惠嗣後於偵查、原審及本院上訴審中翻異其詞，改稱其未
    向乙○○買過海洛因，惟此顯係其為被告乙○○脫罪卸責之迴護之詞，不足採信
    。從而，被告乙○○有前開販賣海洛因之犯行，應可認定，被告乙○○嗣否認犯
    行，顯係事後圖卸刑責之詞，無足採取。其有上開販賣海洛因之犯行，事證明確
    ，洵堪認定。
  (二)被告甲○○於警訊中對於其與共同被告陳美惠於八十八年八月十日販賣海洛因予
    證人陳東政之犯行供承不諱（見警卷第五頁反面、第六頁正面），核與證人陳東
    政於警訊中證稱：我曾向甲○○、陳美惠共購買二次毒品海洛因，第一次是於八
    十八年八月十日二十三時許，我打0000000000號行動電話給甲○○，
    向他購買毒品海洛因，當時與甲○○約好交易地點在台南市○○區○○路周氏蝦
    捲前交易。當時甲○○駕駛ＺＤ─六七七號營小客車，內載著陳美惠。甲○○到
    達後就叫我坐上計程車，我就將新台幣二千元拿給陳美惠，陳美惠就從身上口袋
    內拿出一小包海洛因重約○˙二公克給我，陳美惠就將二千元拿給甲○○後我下
    車離去」等語（見警卷第九頁反面、第十頁正面），及其於偵查中證稱：「我在
    警局陳述都實在。八月十日那天是在車上，甲○○先拿一包給我，份量不夠，陳
    美惠再補另一包給我，我二千元是交陳美惠轉甲○○等語（見偵查卷第四十九頁
    背面）有相符合之處，雖證人陳東政嗣後於原審審理中改稱：我不知共同被告陳
    美惠之上手為何人，且未看到共同被告陳美惠下車拿毒品，我在警局沒看清楚筆
    錄云云，又於本院上訴審調查中改稱：我係打這通電話0000000000號
    ，與甲○○、陳美惠聯繫，一起合買海洛因的等語（見上訴卷第七十九頁），惟
    衡諸常情，時間愈接近，記憶會愈清晰，且證人與被告甲○○、共同被告陳美惠
    素無仇隙，應無飾詞誣陷之理，又證人既迭次於警訊及偵查中證述歷歷，衡情其
    自無甘冒偽證刑責之風險，故為虛偽之證詞。由此可知證人陳東政嗣後翻異前詞
    ，顯係事後畏事而迴護被告甲○○、共同被告陳美惠脫罪卸責之詞，不足採信。
    被告甲○○、及共同被告陳美惠嗣於原審偵審及本院上訴審中否認犯行，顯係事
    後卸責之詞，不足採信。被告甲○○及共同被告陳美惠有此部分販賣海洛因犯行
    之事證明確，洵堪認定。
  (三)被告乙○○、甲○○、及共同被告陳美惠均於警訊中對於八十八年八月十六日因
    證人陳東政打電話與被告張宏修聯絡聲稱欲購買海洛因，被告甲○○、陳美惠二
    人嗣即聯絡被告乙○○，約定好交易時間、地點後，由共同被告陳美惠向被告乙
    ○○拿取欲販賣之海洛因，準備交給證人陳東政時，為警方逮捕等情，均自承不
    諱（見警卷第七頁反面、第八頁正面、第六頁正面、第二頁反面、第三頁正面）
    ，核與證人陳東政於警訊中證稱：「：：：第二次是今十六日大約二時五十分許
    ，我打0000000000行動電話給甲○○，要向他購買毒品海洛因半兩，
    甲○○說他還要從高雄北上台南，等他到台南會再與我聯絡。他到台南後打電話
    給我說叫我在台南市東帝士百貨見面，大約三時五十分許，甲○○駕駛ＺＤ─六
    七七號計程車車後載著陳美惠，到達後叫我上車，一上車後車子在台南市東帝士
    附近繞了幾圈，後來車子又開往台南縣永康市○○路附近，一路上我與甲○○在
    車上談及海洛因交易價錢，甲○○說半兩須新台幣十二萬元，因他只剩下三錢，
    一錢須二萬四千元，要我先將新台幣六萬元給他，剩下的他會再補足給我，後甲
    ○○、陳美惠就開始打行動電話給『菜頭』（指被告乙○○），說要向他購買海
    洛因，結果雙方約在台南縣永康市○○路四一二號前，當時約十六日四時十五分
    時，經警盤查後我逃離，至永康市○○街一八二號，後來經警查獲等語（見警卷
    第十頁正面）明確，並於偵查中證稱：「：：：第二次是八月十六日配合警方，
    打電話給甲○○買半兩，約在東帝士前，我上車繞了好幾圈，甲○○說他只有三
    錢，要我先付六萬元，剩下再補給我，陳美惠就在車上打電話給『菜頭』（指被
    告乙○○）向他買半兩，『菜頭』從高雄過來約在永康四海豆漿前」、「我們約
    在四海豆漿，陳美惠下車坐進乙○○的車，我們跟著走，到凱薩飯店前車停下來
    ，陳美惠下車走到我們計程車後，打電話給甲○○要我交六萬，我錢一交給甲○
    ○，警察就來，乙○○見狀駕車逃逸，陳美惠與甲○○被逮捕」、「（陳美惠有
    無丟棄海洛因？）對，我看她將一包白白的東西丟往水溝」（見偵查卷第四十九
    頁背面、第五十頁、第五十頁背面）、「（陳美惠在電話中如何跟乙○○講？）
    她是下車打手機，我沒有聽到他們說些什麼，她當時要我等一下，她說要聯絡『
    菜頭』調貨來給我，後來車到永康繞了幾圈等『菜頭』，『菜頭』來後陳美惠向
    甲○○拿錢下車，走入『菜頭』的車內，後來下車打電話給甲○○，甲○○向我
    拿六萬，我就將六萬假鈔在數準備交甲○○時，還未交付警方就來了」「（你是
    否都有目睹？）有，我坐甲○○車的後座，『菜頭』的車就停在前面」（見偵查
    卷第六十四頁背面、第六十五頁）等語綦詳，且亦與被告張宏修於警訊中所供稱
    ：﹁：：：第二次是在今（十六）日凌晨二時五十分許，陳東政打000000
    0000行動電話給我，說要購買海洛因半兩，我約他在台南市東帝市百貨公司
    前交易，我就在高雄鳳山市駕駛ＺＤ─六七七號計程車載我女朋友陳美秀（按共
    同被告陳美惠所冒稱），約三時五十分到台南市東帝市百貨公司前，見到陳東政
    在該址前等候，我就叫他上車後，亦開車在附近繞了幾圈，在車上我與陳東政談
    海洛因半兩則需新台幣十二萬元，而我這裡剩下海洛因三錢，一錢新台幣二萬四
    千元，我叫他補新台幣六萬元，而陳美秀則打行動電話給其藥頭（上游）乙○○
    『即綽號和尚』，結果雙方約在台南縣永康市○○路四一二號前，乙○○駕駛Ｙ
    Ｗ─六五三三號自小客車於十六日凌晨四時十五分抵達右址時經警攔截﹂等語相
    符（見警卷第六頁）；而衡諸證人陳東政與被告乙○○、甲○○、及共同被告陳
    美惠三人並無怨隙，已據渠等供明在卷（見警卷第三頁、第十頁反面、偵查卷第
    八十頁反面、原審卷第七十三頁、第二三二頁），其應無冒被控誣告罪之風險，
    故意構詞誣陷被告乙○○、甲○○、及共同被告陳美惠三人之理。因之，證人陳
    東政嗣於審理中翻異前供，改稱其係與甲○○、陳美惠一同向陳美惠之上手買海
    洛因云云，顯係為被告乙○○、甲○○、及共同被告陳美惠三人脫罪而附和被告
    開脫罪責之詞，不足採信。且被告乙○○、甲○○、及共同被告陳美惠三人前開
    犯罪事實，亦經證人即查獲被告之警員王志鑫、陳信助、李威賢及證人即台南市
    第二分局小隊長施宗顯迭於偵查及原審中結證屬實，證人王志鑫於偵查中證稱：
    八十八年八月十六日凌晨，陳東政來找我們，說要協助我們查緝，他打0000
    000000給甲○○要買毒品，約在東帝士前，陳東政自己搭計程車過去，他
    說甲○○會開高雄的營業計程車過來，我們在後到場埋伏，看到陳東政上ＺＤ─
    六七七號計程車，在東帝士繞了好幾圈，開到永康中華路與開元路路口，停了一
    下又繞了幾圈，開到中華路四一二號前停下，不久乙○○就開ＹＷ─六三五五自
    小客車停在他們前面等語（見偵查卷第五十七頁背面），證人陳信助於偵查中證
    稱：（問：當天是找陳東政喬裝購買查緝？）對，他配合查緝打電話給甲○○要
    買毒品海洛因，約在東帝士，我們到場不久甲○○就開計程車來，陳東政就上他
    的車，甲○○警覺性很高，在現場繞了很多圈，然後開到永康中華路與開元路路
    口，也是繞了好幾圈，然後陳美惠下車到對面另一部車裡．．．我們開到東帝士
    再回來，組長已經查獲陳美惠、甲○○，另外有扣到三包毒品等語（見偵查卷第
    六十八頁背面、第六十九頁），證人李威賢於偵查中證稱：八十八年八月十六日
    凌晨我與組長同車，我們共出動三部車，先在東帝士埋伏，甲○○開計程車來，
    我們在後跟蹤到永康中華路四海豆漿前．．．在四海豆漿前陳美惠、乙○○與陳
    東政在騎樓下不知談了什麼，陳美惠上乙○○開的白色自小客，陳東政回計程車
    ，白色自小客往永康方向走，計程車停了一下就在附近繞，二車在二百公尺外清
    粥小菜前會合，陳美惠下車走到計程車旁，我們就二部車攔截，她當時丟下東西
    ，乙○○駕白色自小客車逃逸，我們立即追趕，當時組長已持槍控制現場，之後
    在五王國小追到乙○○，他撞到圍牆，我們在他車內黑色皮包內查獲一包毒品等
    語（見偵查卷第一○○頁背面、第一○一頁），證人施宗顯於原審審理中證稱：
    在永康市○○路看到被告他們開兩部車停下，我們開在前圍堵：：我看到甲○○
    所開的計程車後座之陳美惠將一包東西丟出等語（見原審卷第二七二頁），此外
    ，扣案毒品三包經送驗檢結果，確屬第一級毒品海洛因無訛（合計淨重九˙一五
    公克，包裝重二˙二九公克），此有法務部調查局八十八年九月六日、同年月十
    四日（八八）陸字第八八一六七七○四、00000000號鑑定通知書二紙附
    卷可稽（見偵查卷第四十四、四十五頁）。綜上所陳，被告乙○○、甲○○、陳
    美惠嗣後翻異前供，顯為事後卸責之詞，尚難遽採。
  (四)至被告乙○○辯稱：證人陳東政於八十八年八月十六日係協助警方查緝，證人陳
    東政原無購買毒品之意思等語，核與證人陳東政於偵查中自稱：「：：：第二次
    是八月十六日配合警方，打電話給甲○○買半兩：：：」、「（問：你當時身上
    有多少錢？）我自己只有二千元現金，另外十萬假鈔是警察給我的」、「（問：
    你當時為何逃跑？）沒有，我只是下車買涼的」、「：：：我現在已不再吸食，
    我是幫警方的忙」（見偵查卷第四十九頁背面、第五十頁、第五十頁背面）、「
    （問：八十八年八月十六日配合警方帶十萬元假鈔上陳美惠、甲○○的計程車，
    向他們買半兩海洛因？）對」、「：：：甲○○向我拿六萬，我就將六萬假鈔在
    數準備交甲○○時，還未交付警方就來了」（見偵查卷第六十四頁、第六十四頁
    背面）等語相符，且與證人即台南市第二分局警員王志鑫、陳信助於偵查及原審
    中證述之情節相符，證人王志鑫於偵查中證稱：是八十八年八月十六日凌晨，陳
    東政來找我們，說要協助我們查緝，他打0000000000給甲○○要買毒
    品：：：等語（見偵查卷第五十七頁背面），復於原審審理中證稱：「（問：當
    天如何知道有毒品交易？）是陳東政打電話進來說的」等語，證人陳信助則於偵
    查中證稱：「（問：當天是陳東政喬裝購買查緝？）對，他配合查緝打電話給甲
    ○○要買毒品」等語（見偵查卷第六十八頁背面），雖證人陳東政嗣後於原審及
    本院上訴審中否認其協助警方辦案，改稱其係因舊疾復發腰椎疼痛，故欲購買海
    洛因止痛云云，顯係事後畏事，恐上情若經被告知悉將遭不利報復所為之虛詞，
    無可採取。按買方係偽稱欲購買毒品，其雖原無實際購買毒品之意，僅虛與賣方
    買賣毒品，意在協助警察辦案，以求人贓俱獲，然賣方既有販毒之故意，且已著
    手實施販毒之行為，則縱形式上因警察埋伏在側，伺機逮捕，事實上不能真正完
    成買賣毒品之行為，惟被告仍應論以販賣毒品未遂罪，此有最高法院八十五年度
    第四次刑事庭決議可資參考，故本件證人陳東政雖係偽稱欲購買毒品，其雖原無
    實際購買毒品之意思，僅虛與賣方買賣毒品，意在協助警方辦案，以求人贓俱獲
    ，然被告乙○○既有販毒之故意，且已著手實施販毒構成要件之行為，而被告甲
    ○○、陳美惠二人亦已著手實施與被告乙○○共同販毒構成要件之行為，則縱形
    式上因警察埋伏在側，伺機逮捕，事實上不能真正完成買賣毒品之行為，惟被告
    乙○○、甲○○、陳美惠三人於八十八年八月十六日之行為自應論以共同販賣毒
    品未遂罪。
  (五)被告乙○○、甲○○、及共同被告陳美惠固均辯稱其等警訊筆錄係由警員事先製
    作而命其照著唸云云，惟查：
    (1)被告乙○○於警訊中陳稱：「因有一位綽號『小罐』之陳美惠於十六日大約凌
      晨三時許打我的手機表示欲向我購買海洛英毒品，問我現在有多少存貨，我表
      示只剩三錢海洛英，陳美惠即叫我送到台南縣四海豆漿店前附近轉，他就會自
      己與我搭上，到了永康市○○路四一二號前，我自己便留了一些海洛英，而把
      二錢半之海洛英拿給陳美惠」、「（問：陳美惠向你購買過幾次？）共購買過
      五、六次，每次新台幣一千元至一萬元不等，其交易之地點均為高雄縣市」等
      語（見警卷第七頁反面、第八頁正面），而被告陳美惠於警訊中供述：「因為
      綽號阿龍他要買海洛英，叫我幫他介紹買主，我打乙○○所有之000000
      0000行動電話給他說朋友要買海洛英，我與乙○○聯絡好，雙方約好在台
      南縣永康市○○路四一二號前由乙○○將二小包海洛英交給我」、「（問：你
      所吸食之毒品海洛英來源？）我是打行動電話0000000000號找乙○
      ○購買毒品海洛英，共向他購買六、七次，每次一小包，價錢二千元購得」等
      語（見警卷第二頁反面、第三頁正面、第四頁正面），互核以觀，二人就毒品
      交易之次數、份量及細節之描述，並非完全相符，復對照被告甲○○與證人陳
      東政之警訊筆錄，與被告乙○○相關之部分甚少，難謂警方有依共同被告陳美
      惠、被告甲○○或證人陳東政之筆錄事先製作被告乙○○之筆錄之可能。又經
      原審法院於九十年一月三十一日當庭播放被告乙○○於警方訊問過程之錄音帶
      ，經勘驗結果，錄音帶所錄內容與筆錄所載相符，惟彼此內容互有增減（見原
      審卷第二九○頁），顯非如同被告乙○○所述其依照筆錄內容唸等情。至被告
      乙○○抗辯警訊之錄音帶長度與警訊筆錄所載訊問時間有相當差距一節，惟查
      ，被告於警方訊問過程中，可能有不配合警方訊問或其他無法訊問之原因，致
      錄音帶所錄時間與警訊筆錄所載時間不符。故被告乙○○辯稱其警訊筆錄係由
      警員事先製作而命其照著唸，錄音帶長度與警訊筆錄所載相距甚遠云云，乃不
      足採信，被告乙○○之警訊筆錄應具有證據能力。
    (2)又，被告甲○○於警訊中所供承關於販賣海洛英予陳東政之自白，就販賣時間
      、地點、交易方式，核與證人陳東政於警訊中所證述者大致相符，至於其他同
      案被告乙○○、陳美惠於警訊中之陳述，均非與被告甲○○所述之細節完全相
      符，實難謂警方有事先製作被告甲○○筆錄之可能。況被告甲○○之警訊筆錄
      如確為警方事先製作完成始由其照唸，則其於偵查中應會提及此一對其有利之
      主張，被告甲○○卻遲至原審審理中因其他同案被告為此主張始附和提出，是
      被告甲○○辯稱其警訊筆錄係由警方事先製作始命其照唸云云，亦不足採信，
      其警訊筆錄仍具有證據能力。
    (3)再，共同被告陳美惠陳稱：警察未向我刑求，但警訊筆錄係由警方自己製作的
      云云（見原審卷第一三八頁），於本院上訴審中則改稱：當初警方要我說是向
      乙○○購買海洛因，否則要辦我們與甲○○一起販毒，我才在警訊那樣說云云
      （見上訴卷第六十四頁），前後所辯已不一致，難令人盡信。且查，共同被告
      陳美惠於警訊中僅供承其於八十八年八月十六日介紹買主予陳東政，而矢口否
      認其餘犯行，果共同被告陳美惠前開所言為真，則警方有何必要事先製作其矢
      口否認之筆錄？足見共同被告陳美惠所辯顯與常理不符。又共同被告陳美惠對
      於其向被告乙○○多次購買海洛因之陳述，核其內容與被告乙○○之警訊筆錄
      不盡相同，其中對於八十八年六月間起向被告乙○○多次購買海洛因部分，被
      告陳美惠於警訊中陳稱：我是以打行動電話0000000000號向乙○○
      購買毒品海洛因，共向他購買六、七次，每次一小包，價錢二千元購得等語（
      見警卷第四頁正面），而被告乙○○則於警訊中自承：「（問：陳美惠共向你
      購買過幾次？）共購買過五、六次，每次新台幣一千元至一萬元不等，其交易
      之地點均為高雄縣市」等語（見警卷第八頁正面），如警方確係依照被告乙○
      ○之筆錄事先製作共同被告陳美惠之筆錄，則對於交易之數量、金額應為一致
      之記載，足見共同被告陳美惠上開陳述僅為卸責之詞，實無足採，故共同被告
      陳美惠之警訊筆錄應具有證據能力，堪以認定。
  (六)至被告乙○○、甲○○又均辯稱其遭警方刑求乙節，則查：
    (1)被告乙○○並於八十八年八月十六日進入臺灣高雄看守所時自述：「我於八十
      八年八月十六日凌晨四點時在臺南永康遭臺南二分局刑事組逮捕，遭五至六名
      不知名警員不分青紅皂白以拳腳及槍扥毆打我頭部、臉部、胸部遍及全身，除
      右眼紅腫外無明顯外傷，我無醫院診斷證明。」等情，而被告甲○○亦陳稱：
      「我看到乙○○好好的人進去，但出來時臉上都是血」，共同被告陳美惠亦稱
      ：「我沒有看到警方打他們，但有看到他們二人身上有傷，警方硬要他們承認
      有販賣」等語（見原審卷第一二二、一二三頁），證人陳東政並於原審審理中
      證稱：「（問：在警局時有無看到乙○○受傷？）衣服破裂、胸口有瘀傷，左
      嘴角流血，走路有些跛」等語（見原審卷第二八八頁）。惟依據臺灣高雄看守
      所檢送被告乙○○入所時拍攝之臉部照片及內外傷紀錄表顯示，除右眼眶有輕
      微紅腫，此外臉部、身體並無明顯外傷，此有該所八十九年十月三十日高所坤
      戒字第一二二六號函、十二月十日高所坤總名字第一三九三號函及照片一幅在
      卷可參（見原審卷第二一七頁），與被告甲○○前開自述其除右眼紅腫外無明
      顯外傷等語相符，則其所稱：「遭五至六名不知名警員不分青紅皂白以拳腳及
      槍扥毆打我頭部、臉部、胸部遍及全身」云云，顯非實情。又查，被告乙○○
      曾於警訊中自承：「．．然後警方便欲靠近我車盤查，我見狀，便立即駕駛Ｙ
      Ｗ─六五三三號自小客車逃逸，逃逸後因路況不熟，且車速過快而撞上路旁之
      鐵圍欄，致身體有許受傷，但仍逃至草堆中，待警方前來查緝到我」等語（見
      警卷第七頁反面、第八頁正面），與證人即台南市第二分局偵查員王志鑫於偵
      查中證稱：「：：：乙○○駕車衝到圍牆毀損，他下車逃到草叢裡被同仁逮捕
      」等語（見偵查卷第五十八頁）相符，故，縱然被告乙○○確受有右眼紅腫之
      傷害，亦可能係其於躲避警方追緝途中因車禍或其他意外所致。又被告乙○○
      既自述伊除右眼紅腫外並無明顯外傷，則共同被告陳美惠所稱「看到乙○○身
      上有傷」，甲○○所稱「乙○○臉上都是血」，陳東政所述「乙○○胸口瘀傷
      、嘴角流血」云云，均與事實不符，可見共同被告陳美惠、被告甲○○及證人
      陳東政之陳述均屬附和同案被告之詞，無足採信。
    (2)次查，被告甲○○於原審及本院上訴審中稱警方以塑膠棒打我其腳底，總共打
      七、八下（見原審卷第一二三頁，上訴卷第六十六頁），又稱：「（問：遭刑
      求有無任何證據資料？）沒有。因腳底被打傷，驗不出傷」等語（見原審卷第
      一九五頁），衡以常情，以塑膠棒打其腳底七、八下，打的次數已不少，應足
      造紅腫或瘀傷，被告卻謂驗不出傷，顯有悖情理之處，且其既驗不出傷，則無
      從認定其是否受傷。雖共同被告陳美惠於原審審理中陳稱：我沒有看到警方打
      他們，但有看到他們二人身上有傷等語（見原審卷第一二二頁），惟查被告甲
      ○○既自承腳底被打驗不出傷，共同被告陳美惠應無從由外觀判斷被告甲○○
      是否受有傷害，是共同被告陳美惠之陳述並非事實，已難令人盡信，不足採為
      有利於被告甲○○之證據。則其於本院上訴審始稱：我只看到甲○○被扛出來
      等語（見上訴卷第一○三頁），與其上開所陳不合，亦無足採取。
    (3)再者承辦本案對被告三人制作筆錄之員警王志鑫、王清富、鄭強生於本院上訴
      審中到庭均否認有刑求之事實，且被告三人均無法指認其等係刑求之人，雖被
      告甲○○指其坐在椅子上時，警員鄭強生壓住其肩膀與腳，但卻稱是何人打我
      腳底我不知道，且又稱現場三位警員何人對其制作警訊筆錄，其並不知道，沒
      有印象等語（見上訴卷第一○二頁、第一○三頁），然事實上警員王清富係斯
      時對其制作警訊筆錄之人，彼等面對面進行偵訊之時間應非短，被告卻無印象
      ，何能特別指認警員鄭強生確係一時壓住其肩膀與腳之人，殊有悖理之處，難
      予遽採。況被告甲○○如確遭警方刑求，衡情於偵查中應即作此一有利於己之
      主張，然被告甲○○卻遲至原審及本院上訴審中始行提出，顯與常情不符。
    (4)此外，復查無其他證據證明被告乙○○、甲○○確有遭警方刑求，其等上述刑
      求之抗辯，不足採信。
  (七)另被告乙○○、甲○○、及共同被告陳美惠既均自警訊中起即一再否認有販賣海
    洛英犯行，本院自無從查得渠等具體販入、賣出之實際利得金額。惟徵之被告乙
    ○○無職業、家庭經濟小康，被告甲○○職業司機，共同被告陳美惠家庭經濟小
    康，有渠等三人之警訊筆錄所載可稽，顯示渠等三人之經濟能力有限，如無其他
    收入來源，應無從支應渠等施用海洛因之花費；又證人陳東政於偵查中已明確陳
    稱係經其朋友介紹始認識被告甲○○、共同被告陳美惠，藥頭（指乙○○）是甲
    ○○的上線，其不可能聯絡到他（見偵查卷第九十五頁、第九十四頁背面），被
    告甲○○於警訊中亦供稱陳美惠是其女朋友，陳東政是朋友介紹認識的，乙○○
    以前就認識（見警卷第六頁背面），被告乙○○於警訊中也供稱其與甲○○有看
    過但不很熟（見警卷第八頁背面），顯足認證人陳東政，與被告甲○○及共同被
    告陳美惠，和被告乙○○，除甲○○、陳美惠二人為男女朋友關係外，彼此間應
    無如何交情可言；再參酌海洛因因物稀價貴，且為政府嚴格查緝之違禁物，凡販
    賣毒品者，茍無利可圖，應無甘冒被供出來源或被檢警查緝法辦之危險而平價供
    應無何交情可言之他人施用之理，因此其販入之價格必較出售之價格低廉，或以
    同一價格販賣而減少毒品之份量，而有從中賺取買賣價差牟利之意圖及事實，應
    屬合理之認定，倘無差額利潤可圖，衡情其應不致於甘冒風險，無端平白將毒品
    給予他人吸食之可能，基上說明，勘認本件被告乙○○、甲○○、共同被告陳美
    惠販入海洛因之價格必較販出之價格為低，而有從中賺取差額利潤圖利事實，是
    被告具有營利意圖甚明。本件事證明確，被告乙○○、甲○○之犯行洵堪認定，
    應依法論科。綜上所述，相互參證，故被告等三人上開所辯，均顯係畏罪諉責之
    詞，不足採信。其等事證明確，犯行均洵堪認定。
三、按海洛因業經毒品危害防制條例第二條第二項第一款列為第一級毒品，被告三人
    有前揭販賣海洛因犯行，核被告乙○○、甲○○所為，均係犯毒品危害防制條例
    罪第四條第一項之販賣第一級毒品既遂罪、同條例第四條第五項、第一項販賣第
    一級毒品未遂罪。按買方係偽稱欲購買毒品，其雖原無實際購買毒品之意，僅虛
    與賣方買賣毒品，意在協助警察辦案，以求人贓俱獲，然賣方既有販毒之故意，
    且已著手實施販毒之行為，則縱形式上因警察埋伏在側，伺機逮捕，事實上不能
    真正完成買賣毒品之行為，惟被告仍應論以販賣毒品未遂罪，此有最高法院八十
    五年度第四次刑事庭決議可資參考，故本件證人陳東政雖係偽稱欲購買毒品，其
    雖原無實際購買毒品之意思，僅虛與賣方買賣毒品，意在協助警方辦案，以求人
    贓俱獲，然被告乙○○、甲○○、與共同被告陳美惠既均有販毒之故意，且均已
    著手實施販毒構成要件之行為，則縱形式上因警察埋伏在側，伺機逮捕，事實上
    不能真正完成買賣毒品之行為，惟被告乙○○、甲○○、與共同被告陳美惠於八
    十八年八月十六日之行為仍均應論以販賣第一級毒品未遂罪。被告甲○○與共同
    被告陳美惠二人就八十八年八月十日販賣部分，被告乙○○、甲○○與共同被告
    陳美惠三人就八十八年八月十六日販賣未遂部分，彼此間有犯意聯絡及行為分擔
    ，均分別為共同正犯。被告二人販賣海洛因前非法持有第一級毒品海洛因之低度
    行為，已為渠等進而販賣之高度行為所吸收，不另論罪。而被告乙○○、告張宏
    多次販賣第一級毒品既遂、未遂行為，均時間緊接，犯罪構成要件相同，顯均係
    基於概括之犯意反覆為之，各為連續犯，均應依刑法第五十六條規定以販賣第一
    級毒品海洛因既遂罪一罪處斷。惟販賣第一級毒品罪之法定最重本刑為死刑、無
    期徒刑，依法不得加重，故不再加重被告二人之刑。又被告乙○○前於八十六年
    間因違反麻醉藥品管制條例案件，經臺灣高雄地方法院判處有期徒刑四月確定，
    於八十六年十月二十三日執行完畢；被告甲○○曾於八十六年間因違反麻醉藥品
    管制條例案件，經臺灣嘉義地方法院判處有期徒刑四月確定，於八十六年十月八
    日執行完畢，此有臺灣臺南地方法院檢察署刑案資料查註紀錄表及臺灣高等法院
    被告全國前案紀錄表各二份在卷可憑，渠等於有期徒刑執行完畢後五年內再犯本
    罪，均為累犯，惟依上所述，販賣第一級毒品罪之最重本刑為死刑、無期徒刑，
    故不再加重被告乙○○、甲○○之刑。末按本件被告販賣毒品海洛因之犯行次數
    不多、時間不長、數量非重，得款亦非鉅，與坊間大盤商之動輒大量販賣毒品者
    尚屬有別，情輕法重，如予宣告最輕法定刑無期徒刑，顯屬過重，其犯罪情節衡
    情尚不無可憫之處，爰依刑法第五十九條之規定減輕渠等之刑。
四、原審認被告之罪證明確，因予論罪科刑，固非無見。惟查：(一)原判決對被告二人
    論以販賣第一級毒品罪，其理由雖認定被告有營利之意圖，惟事實欄未載明認定
    其等有營利意圖，則其判決事實與理由顯有矛盾，即有未洽。(二)扣案00000
    00000號及0000000000號行動電話二具，分係被告乙○○、甲○
    ○所有供犯罪所用之物，應依毒品危害防制條例第十九條第一項之規定諭知沒收
    ，原判決卻未予以諭知沒收，顯亦有未洽。被告二人上訴意旨否認犯罪，固無足
    取，惟原判決既有上述可議之處，自應由本院將原判決關於被告乙○○、甲○○
    部分予以撤銷改判，爰審酌被告二人之素行、犯罪之動機、次數、及其販賣毒品
    殘害他人身心健康至鉅，並危害社會秩序，犯罪後猶否認販賣犯行，顯無悔意等
    一切情狀，仍分別量處如主文第二項所示之刑。扣案之0000000000號
    及0000000000號行動電話二具，分係被告乙○○、甲○○所有供犯罪
    所用之物，已據其等坦供在卷，應依毒品危害防制條例第十九條第一項之規定宣
    告沒收。扣案海洛因三包（計淨重九．一五公克），均應依毒品危害防治條例第
    十八條第一項前段之規定沒收銷燬之；又一萬元、二千元分別為被告乙○○、被
    告甲○○及共同被告陳美惠販賣毒品所得之財物，併依同條例第十九條第一項諭
    知沒收，如全部或一部無法沒收時，以其財產抵償之。至未扣案之000000
    0000號行動電話，係屬預付卡，以案外人黃建富名義購買租用，業已於八十
    九年二月十七日因過期未再租用，有台灣大哥大股份有限公司九十三年十月十四
    日傳真函及所檢附資料附於本院卷可稽，另因被告乙○○否認，又無從查證該行
    動電話是否確屬被告乙○○所有，且亦無法具體確定之，為免執行發生爭議，爰
    不併宣告沒收該行動電話，附此敘明。
據上論結，應依刑事訴訟法第三百六十九條第一項前段、第三百六十四條、第二百九
十九條第一項前段，毒品危害防制條例第四條第一項、第五項、第十八條第一項、第
十九條第一項，刑法第十一條前段、第二十八條、第五十六條、第四十七條、第五十
九條，判決如主文。
本案經檢察官羅清溪到庭執行職務。
中      華      民      國    九十四    年      一      月    二十五    日
                                    臺灣高等法院臺南分院刑事第三庭
                                        審判長法官  陳    義    仲
                                              法官  宋    明    蒼
                                              法官  陳    顯    榮
右正本證明與原本無異。
如不服本判決，應於判決送達後十日內向本院提出上訴狀，其未敘述理由者並應於提
出上訴狀後十日內向本院補提理由狀（應附繕本)。
                                        法院書記官  陳    明    芬
中      華      民      國    九十四    年      一      月    二十六    日
附錄本案論罪科刑法條全文：
毒品危害防制條例第四條第一項、第五項：
  製造、運輸、販賣第一級毒品者，處死刑或無期徒刑；處無期徒刑者，得併科新台
  幣一千萬元以下罰金。
  前四項之未遂犯罰之。
